臺灣新竹地方法院民事判決　　　　　　　　　　　　　九十三年度訴字第三四九號
　　原　　　告　甲○○
　　訴訟代理人　苗繼業律師
　　複代理人　　吳世敏律師
　　被　　　告　乙○○
右當事人間返還帳戶款項等事件，本院於民國九十三年九月七日辯論終結，判決如左
：
    主      文
被告應給付原告新台幣捌拾壹萬肆仟佰零柒元，及自民國九十三年七月十八日起至
清償日止，按年息百分之五計算之利息。
訴訟費用由被告負擔。
本判決於原告以新台幣貳拾柒萬伍仟元供擔保後，得假執行。但被告如於假執行實施
前，以新台幣捌拾壹萬肆仟佰零柒元為原告預供擔保，得免為假執行。
　　事實及理由
一、原告主張：緣訴外人黃麗理與被告為姊妹關係，訴外人黃麗理獲被告同意，以被
    告名義開立銀行戶頭，並以該銀行帳戶作為訴外人黃麗理個人收款、提款、理財
    及金融轉帳之用，訴外人黃麗理遂於民國九十三年三月三日至臺灣銀行竹北分行
    以被告之名義開立000000000000號帳戶（下稱系爭帳戶）使用，存
    摺印章均由訴外人黃麗理持有，被告自始未曾使用該帳戶。嗣因訴外人黃麗理須
    款週轉，乃向原告借款，原告於九十三年四月二十日自美國匯款美金二萬四千九
    百八十五元至系爭帳戶，並於次日轉換算為新台幣（下同）八十二萬三千一百八
    十一元。詎被告於九十三年四月二十六日，無故將該帳戶之原存款簿作廢，另換
    新存款簿並變更帳戶印鑑章及提款卡密碼，致使訴外人黃麗理無法再使用該帳戶
    ，經訴外人黃麗理與被告協商，被告卻置之不理。然被告既同意訴外人黃麗理以
    其名義申請銀行帳戶作為其個人收款、提款、理財、轉帳之用，縱使被告得單方
    面終止前述使用銀行帳戶契約，其帳戶之款項仍為訴外人黃麗理所有，訴外人黃
    麗理自得有權請求被告返還。另前述交付帳款請求權，訴外人黃麗理業已轉讓予
    原告，為此，原告依據借名契約及債權讓與之法律關係，並以起訴狀送達作為債
    權讓與之通知，訴請被告返還更換存簿及印鑑時，系爭帳戶內之存款八十一萬四
    千三百零七元等語。並聲明：除假執行擔保金額外，如主文所示。
二、被告則以：
    (一)被告與訴外人黃麗理係姊妹關係，訴外人黃麗理債信不佳，惟向被告表示因在
      公司上班有小額支票需有銀行帳戶以供其轉支及支票代收之用，被告姑念其親
      情，方同意使用被告名義開立系爭帳戶，惟口頭約束進出該帳戶之金額不得超
      過二萬元以上，如有超過者應即知會被告，訴外人黃麗理亦承諾遵守之。詎訴
      外人黃麗理於九十三年四月二十一日突以銀行要對照為由，商請被告出借身份
      證，被告不疑有他同意出借，事後發覺事情不單純，經向銀行查證結果，發現
      帳戶內有一筆多達八十多萬元之進帳，明顯違背訴外人黃麗理與被告原先之約
      定，被告向訴外人黃麗理追問該筆款項來源，訴外人黃麗理起初稱為美國朋友
      （即原告）所贈送，嗣後又改稱為借用，並表示如不能使用系爭帳戶時，則請
      被告將該帳戶款項匯入原告所設之第一銀行中山分行00000000000
      號帳戶內，被告深覺疑點重重，如原告在台灣有自己之帳戶，為何不直接匯入
      自己之帳戶，再開支票交訴外人黃麗理提領，而要匯入被告之系爭帳戶？被告
      認為如不即刻採取凍結該帳戶等必要措施，恐有權益受損之虞。
    (二)再者，被告不識英文，上開款項是否真正由原告所匯入，僅憑原告所提出之匯
      款紀錄等相關資料難以認定，且原告與訴外人黃麗理間之債權讓與契約書亦難
      以辨認其真假。原告應說明為何知道被告與訴外人黃麗理係不同之人，還要把
      錢匯入系爭帳戶，而非訴外人黃麗理之帳戶，訴外人黃麗理應說明當初言明系
      爭帳戶進出款項不能超過二萬元，為何要還要原告匯這麼多錢到系爭帳戶。
      並聲明：原告之訴駁回。如受不利之判決，願供擔保請准免為假執行。
三、兩造不爭之事實：
　  (一)系爭帳戶為訴外人黃麗理獲被告同意，以被告名義所開立，作為訴外人黃麗理
      個人使用，存摺、印章均由訴外人黃麗理持有。
    (二)被告於九十三年四月二十六日，將系爭帳戶之原存款簿作廢，另換新存款簿，
      並變更帳戶印鑑章及提款卡密碼，致使訴外人黃麗理無法再使用系爭帳戶，當
      時系爭帳戶之存款餘額尚有八十一萬四千三百零七元。
四、法院之判斷：
    本件兩造爭點是否為（一）系爭帳戶九十三年四月二十一日匯入之八十二萬三千
    一百八十一元，是否為原告匯入？（二）原告可否請求被告返還系爭帳戶存款餘
    額八十一萬四千三百零七元？茲分述如下。
（一）查系爭帳戶為訴外人黃麗理獲被告同意，以被告名義所開立，作為訴外人黃麗
      理個人使用，存摺、印章均由訴外人黃麗理持有之事實，為兩造所不爭執，核
      其性質，應係被告與訴外人黃麗理間成立一借名契約，即訴外人黃麗理借用被
      告之名義開設存款帳戶，惟帳戶內存款之管理、使用及所有權，仍屬訴外人黃
      麗理所有，借名契約如未違反法律上之強行規定，向為實務上所承認（最高法
      院九十一年度台上字第二○二八號、九十一年度台上字一八七一號、八十九年
      度台上字第一一一九號判決參見）。
（二）原告主張系爭帳戶九十三年四月二十一日匯入之八十二萬三千一百八十一元，
      為訴外人黃麗理向其借用，並依訴外人黃麗理之指示匯入系爭帳戶之事實，業
      據提出匯入匯款通知書、外匯收支或交易申報書、買匯水單交易憑證、匯款申
      請書各一份為證，並經本院依職權向台灣銀行竹北分行查證款項來源無誤，有
      該行九十三年八月十七日新竹外字第○九三○○○五九八七一號函在卷可稽，
      且經證人黃麗理到庭證述明確，經本院提示上開證據，被告仍一再以其不了解
      其中原委，及其權利恐受影響云云置辯，顯不足採，原告主張堪信為真實。
（三）按借名契約為著重於當事人間信任關係之無名契約，性質與委任契約類同，應
      類推適用委任關係終止、消滅之規定（見最高法院九十一年度台上字第一八七
      一號判決），依民法第五百四十九條第一項規定：「當事人之任何一方，得隨
      時終止委任契約」；第五百四十一條規定：「受任人因處理委任事務，所收取
      之金錢、物品及孳息，應交付於委任人。受任人以自己之名義，為委任人取得
      之權利，應移轉於委任人」。被告於九十三年四月二十六日將系爭帳戶之原存
      款簿作廢，另換新存款簿並變更帳戶印鑑章及提款卡密碼，致使訴外人黃麗理
      無法再使用該帳戶，顯有終止借名契約之意思，依上開規定，訴外人黃麗理自
      有請求被告返還系爭帳戶內尚存之八十一萬四千三百零七元款項之權利。又依
      民法第二百九十七條規定：「債權之讓與，非經讓與人或受讓人通知債務人，
      對於債務人不生效力。但法律另有規定者，不在此限。受讓人將讓與人所立之
      讓與字據提示於債務人者，與通知有同一之效力」。茲訴外人黃麗理已於九十
      三年五月二十八日將上開債權讓與原告，亦有原告提出債權讓與契約書一份附
      卷可按，並以本件起訴狀繕本之送達作為債權讓與之通知，業已符合上開規定
      ，故原告請求被告返還上開款項，自屬正當。
（四）綜上，原告依據借名契約及債權讓與之法律關係，請求被告給付八十一萬四千
      三百零七元及自起訴狀繕本送達之翌日即九十三年七月十八日起至清償日止，
      按年息百分之五計算之遲延利息，為有理由，應予准許。
五、假執行之宣告：兩造均陳明願供擔保，聲請宣告假執行或免為假執行，經核均與
    規定相符，爰分別酌定相當之擔保金額予以宣告。
六、訴訟費用負擔之依據：民事訴訟法第七十八條。
中　　　華　　　民　　　國　　九十三　　年　　　九　　　月　　二十九  　日
                              臺灣新竹地方法院民事第二庭
                                  法  官  彭洪英
右為正本係照原本作成。
如對本判決上訴須於判決送達後二十日內向本院提出上訴狀。
                                  書記官  吳美雲
中　　　華　　　民　　　國　　九十三　　年　　　九　　　月　　二十九　  日
